【裁判字號】    98,訴,314
【裁判日期】    980709
【裁判案由】    毒品危害防制條例
【裁判全文】
臺灣桃園地方法院刑事判決               98年度訴字第314號
公  訴  人  臺灣桃園地方法院檢察署檢察官
被      告  丙○○
                    （現因另案於臺灣桃園女子監獄執行中）
選任辯護人  陳錦川律師
上列被告因違反毒品危害防制條例案件，經檢察官提起公訴（97
年度偵字第17955、19141號），本院判決如下：
    主  文
丙○○共同販賣第一級毒品，累犯，處有期徒刑拾陸年，扣案之
第一級毒品海洛因（淨重壹佰陸拾肆點柒公克）沒收銷燬之，扣
案之包裝上開毒品之包裝袋伍個沒收；又販賣第一級毒品，共肆
罪，均累犯，各處有期徒刑拾陸年，各次未扣案之販毒所得新臺
幣伍萬捌仟元沒收，如全部或一部不能沒收時，以其財產抵償之
。應執行有期徒刑貳拾伍年，扣案之第一級毒品海洛因（淨重壹
佰陸拾肆點柒公克）沒收銷燬之，扣案之包裝上開毒品之包裝袋
伍個沒收，未扣案之販毒所得新臺幣貳拾參萬貳仟元沒收，如全
部或一部不能沒收時，以其財產抵償之。
被訴於民國九十五年七月間某日販賣第一級毒品部分無罪。
    事  實
一、丙○○前因偽造文書案件，經臺灣臺中地方法院以93年度訴
    緝字第527 號判決判處有期徒刑4 月確定，於民國94年6 月
    28日易科罰金執行完畢，詎仍不知悔改，明知海洛因及甲基
    安非他命分別為毒品危害防制條例第2 條第2 項第1 款及第
    2 款所規定之第一級毒品及第二級毒品，依法不得販賣，竟
    分別基於販賣第一級毒品、第二級毒品以營利之犯意，而為
    以下之犯行：
（一）於95年8 月30日下午1 時許，與具有販賣第一級毒品以營
      利犯意聯絡之苗起春，從臺中市共同駕車前往雲林縣某處
      ，以新臺幣（下同）80萬元之代價，向陳錫卿（起訴書誤
      載為「陳錫欽」）及林勇男購入第一級毒品海洛因5 包（
      淨重164.70公克，空包裝袋總重2.73公克）後，欲伺機賣
      出牟利。嗣於當日晚間9 時30分許，丙○○與苗起春駕車
      欲返回臺中而行經國道1 號高速公路北上212 公里處，為
      埋伏之海岸巡防署查緝人員查獲，並扣得上開第一級毒品
      海洛因5 包（淨重164.70公克，空包裝袋總重2.73公克）
      。
（二）丙○○自96年9 月間某日起至96年1 月初某日止，在其位
      於臺中市○村○路1 號11樓租屋處內，先後4 次以海洛因
      每錢25,000元、甲基安非他命每錢8,000 元之價格，每次
      同時販賣第一級毒品海洛因2 錢及第二級毒品甲基安非他
      命1 錢予甲○○，每次得款58,000元。嗣甲○○於96年1
      月18日因販賣毒品案件（甲○○所涉販賣毒品案件，業經
      法院判處有期徒刑19年確定）為警查獲後，供出上情，始
      循線查獲。
二、案經行政院海岸巡防總局中部地區巡防局移送臺灣雲林地方
    法院檢察署及臺灣彰化地方法院檢察署呈請臺灣高等法院檢
    察署檢察長令轉臺灣桃園地方法院檢察署檢察官偵查起訴。
    理  由
壹、證據能力方面：
一、按刑事訴訟法第159 條之1 所規定被告以外之人於偵查中向
    檢察官所為之陳述，除顯有不可信之情況者外，得為證據。
    其立法理由係以偵查中對被告以外之人所為之偵查筆錄，或
    被告以外之人向檢察官所提之書面陳述，性質上均屬傳聞證
    據，且常為認定被告有罪之證據，自理論上言，如未予被告
    反對詰問、適當辯解之機會，一律准其為證據，似與當事人
    進行主義之精神不無扞格之處，對被告之防禦權亦有所妨礙
    ，然刑事訴訟法規定檢察官代表國家偵查犯罪、實施公訴，
    依法有訊問被告、證人、鑑定人之權，且實務運作時，偵查
    中檢察官向被告以外之人所取得之陳述，原則上均能遵守法
    律規定，不致違法取供，其可信性甚高，為兼顧理論與實務
    ，而對被告以外之人於偵查中向檢察官所為之陳述，除顯有
    不可信之情況者外，得為證據。而證人甲○○於檢察官訊問
    時所為之陳述，業經依法具結，已具相當之擔保性，且證人
    甲○○並經本院以證人之身分傳訊到庭，而賦予被告詰問證
    人之機會，又本院審酌證人甲○○於檢察官訊問時之陳述亦
    未見有何顯然矛盾、不可信之情況，自應認具有證據能力。
二、卷附之被告筆記本影本、土地銀行路竹分行帳號0000000000
    00號帳戶之交易明細表（林孟新）、查獲現場照片、甲○○
    筆記本影本、甲○○遭查獲時扣得之毒品照片（見雲林地檢
    署95年度偵字第4451號卷第30頁、第52至57頁，海岸巡防總
    局中部地區巡防局雲林機字第0950012751號卷第26至28頁，
    彰化縣警局彰警刑偵一字第0960004144號卷第30至47頁、第
    48至52頁，彰化地檢96年度偵字第943 號卷二第186 頁），
    均與本案事實具有自然關聯性，復屬書證、物證性質，且查
    無事證足認有違背法定程式或經偽造、變造所取得之情事，
    況公訴人及被告、辯護人對此部分之證據能力亦不爭執，是
    堪認均有證據能力。
三、法務部調查局95年9 月16日調科壹字第09523014770 號鑑定
    書、96年2 月9 日調科壹字第09623010200 號鑑定書各1 份
    （見桃園地檢97年度偵字第17955 號卷第16頁、彰化地檢96
    年度偵字第943 號卷二第119 頁）及中山醫學大學附設醫院
    檢驗科藥物檢測中心95年9 月7 日檢驗報告（見雲林地檢97
    年度偵字第3765號卷第4 頁），係該等單位依檢察機關概括
    授權執行鑑定職務所出具之書面鑑定報告，依刑事訴訟法第
    208 條第1 項規定無須準用鑑定人具結之規定，且屬同法第
    159 條第1 項之法律另有規定之傳聞例外，自得作為證據。
四、扣案之第一級毒品海洛因5 包（淨重164.70公克，空包裝袋
    總重2.73公克），並非供述證據，無傳聞法則之適用，然與
    本案具有關聯性，且上開物證經司法警察合法取得，又公訴
    人及被告、辯護人對此部分之證據能力亦不爭執，自具有證
    據能力。
貳、有罪方面：
一、訊據被告固坦承於上揭時、地，曾與苗起春一同前往雲林向
    陳錫卿購買扣案之第一級毒品海洛因之事實，惟矢口否認有
    何販賣第一級、第二級毒品之犯行，辯稱：伊向陳錫卿購買
    海洛因是要供自己施用，並沒有要販賣的意思；且伊也沒有
    賣過第一級、第二級毒品給甲○○，係甲○○賣毒品給伊云
    云。然查：
（一）事實欄一（一）部分：
    (1)被告於事實欄一（一）所載時、地與苗起春以80萬元之價
      額向陳錫卿購入扣案之第一級毒品海洛因之事實，業據被
      告於警詢、檢察官訊問及本院審理時供認在卷，核與證人
      即共同被告苗起春於檢察官訊問時證述之情節相符，復有
      被告筆記本影本、土地銀行路竹分行帳號000000000000號
      帳戶之交易明細表（林孟新）、查獲現場照片、法務部調
      查局95年9 月16日調科壹字第09523014770 號鑑定書等物
      在卷可稽（見雲林地檢署95年度偵字第4451號卷第30頁、
      第52至57頁，海岸巡防總局中部地區巡防局雲林機字第09
      50012751號卷第26至28頁），及第一級毒品海洛因5 包（
      淨重164.70公克，空包裝袋總重2.73公克）扣案為憑，足
      認被告此部分任意性自白核與事實相符，堪以採信。
    (2)被告雖以：伊向陳錫卿購買海洛因是要供自己施用，並沒
      有要販賣的意思云云置辯，然被告於警詢、檢察官訊問時
      均供述：伊偶爾會施用安非他命，並沒有施用海洛因，只
      有在本次購買時有試用一下等語（見海岸巡防總局中部地
      區巡防局雲林機字第0950012751號卷第3 頁、雲林地檢署
      95年度偵字第4451號卷第22頁），且被告為警查獲時採集
      之尿液經送請中山醫學大學附設醫院中港分院鑑定，其鑑
      定結果僅甲基安非他命類呈陽性，而嗎啡類則呈陰性，有
      該院檢驗科藥物檢測中心95年9 月7 日檢驗報告在卷可稽
      （見雲林地檢97年度偵字第3765號卷第4 頁），是被告辯
      稱：伊向陳錫卿購買海洛因是要供自己施用云云顯無足採
      ，況本案扣案之第一級毒品海洛因淨重達164.70公克，純
      度高達75.13 ％，有上揭法務部調查局95年9 月16日調科
      壹字第09523014770 號鑑定書可稽，而海洛因價格昂貴，
      且在臺灣氣侯潮溼之環境下保存極為不易，故一般單純施
      用毒品者，通常斟酌己資力及避免為警查獲損失慘重，而
      分次購買少量毒品施用，待用盡時再行購入，絕不會一次
      購買大量海洛因囤積備用，然被告竟1 次以80萬元之代價
      購入前開大量海洛因，亦與常情有違，益徵被告上開辯解
      ，顯係事後卸責之詞，委無足採。
（二）事實欄一（二）部分：
    (1)上揭事實欄一（二）所載之事實，業據證人甲○○於檢察
      官訊問時證述：伊從95年9 月開始至96年1 月初曾向丙○○購買毒品，共買過4 至5 次，每次都是在丙○○位於台
      中市○村○路○ 段11號住處向丙○○購買海洛因及安非他
      命，每次購買約2 錢至半兩海洛因、1 至2 錢的安非他命
      ，海洛因價格為每錢25,000元，安非他命則是每錢8,000
      元，丙○○都是將毒品放在房間內的電視櫃夾層裡，且伊
      也曾經有乙○○去過被告住處交易毒品等語（見彰化地檢
      96年度偵字第943 號卷二第104 至105 頁）及證人乙○○
      於本院審理時亦證述：伊曾經跟甲○○至「姐仔」的住處
      ，「姐仔」叫甲○○試毒品如何，再加上聽甲○○與「姐
      仔」的對話內容，所以伊認為是「姐仔」賣毒品給甲○○
      ，後來伊有問甲○○，甲○○就向伊表示毒品的來源是「
      姐仔」等語（見本院98年5 月7 日審判筆錄第24至30頁）
      ，足認證人甲○○確係向被告購買毒品無訛；且參以甲○○之筆記本影本其中1 頁（見彰化縣警局彰警刑偵一字第
      0960004144號卷第39頁），標頭有「10/10 姐」之記載，
      其下並有「男×2 」、「男×4 」、「女25000+女54000
      」、「10/12 須回3100 00 」等記載，均與證人甲○○、
      乙○○於本院審理時證述被告之綽號「姐仔」之簡稱相符
      ，且與一般接觸毒品之人對第一級毒品海洛因俗稱「女」
      及第二級毒品甲基安非他命俗稱「男」之暗語一致，又依
      其上記載之計算式及最後總結「10/12 須回310,000 」之
      內容，亦足認該頁之記載即為證人甲○○向被告購買毒品
      之記錄；此外，證人甲○○亦為警查獲大量之海洛因及甲
      基安非他命，有毒品照片及法務部調查局96年2 月9 日調
      科壹字第09623010200 號鑑定書1 份在卷可稽（見彰化縣
      警局彰警刑偵一字第0960004144號卷第48至52頁，彰化地
      檢96年度偵字第943 號卷二第11 9頁、第186 頁），是被
      告上揭販賣第一級毒品海洛因及第二級毒品甲基安非他命
      予甲○○之事實，足堪認定。
    (2)被告雖辯稱：伊沒有賣過第一級、第二級毒品給甲○○，
      而係甲○○賣毒品給伊云云，然其此部分辯解，已與證人
      甲○○、乙○○上揭證述之內容及證據資料未合，則其上
      開辯解自難採信；況倘確係證人甲○○販賣毒品予被告，
      衡情被告自得於檢察官訊問時供出實情，以釐清事實證明
      自身清白，避免自身陷於販賣毒品之重罪嫌疑，甚且於檢
      察官提示證人甲○○於檢察官訊問證述係向被告購買海洛
      因、安非他命之筆錄時，自應相當氣憤難平，而將證人甲○○販賣毒品給伊之事全盤托出，然被告卻僅輕描淡寫表
      示「沒有這件事情」，復於本院準備程序時亦未提及係證
      人甲○○販賣毒品予伊之情事，實與常情有悖，益徵被告
      上開辯解係屬事後卸責之詞，委無足取。
    (3)又證人甲○○於本院審理時雖更異前詞證稱：伊係請被告
      向他人調取毒品云云，然證人甲○○於本院審理時業已證
      述：「你向被告買毒品」及「你請被告幫你調毒品」2 者
      之意思不一樣，前者是指直接跟被告買，而後者是指向被
      告的朋友買等語（見本院98年5 月7 日審判筆錄第11至12
      頁），足見證人甲○○向被告購買毒品時即已知悉「買毒
      品」及「調毒品」之意思是不同的，然其猶於檢察官訊問
      時直指係向被告購買毒品，且始終未提及係與被告之友人
      進行毒品交易之事，則其於本院審理時翻異前詞，是否可
      採，已非無疑；又證人甲○○就交易過程之描述於本院審
      理時係證述：伊有看到被告友人從外面進來被告的住處，
      當時被告友人手上並沒有拿東西，之後被告友人就與被告
      直接進入房間講話，後來就拿毒品給伊，有時候是被告的
      友人或是被告把貨交給伊，而伊將錢交給被告友人或是被
      告云云，核與被告供述：伊友人至伊住處時有拿袋子，袋
      子內裝有毒品，並有與證人甲○○講話聊天，伊不曾與該
      友人單獨在房間內講話，而被告甲○○不在場，都是伊友
      人直接交付毒品給證人甲○○，伊不曾負責交付毒品及收
      錢云云（見本院98年5 月7 日審判筆錄第20至24 頁） 顯
      有矛盾之處，甚且亦與證人乙○○於本院審理時結證述：
      伊曾經跟證人甲○○一同前往被告住處，當時伊並無看到
      其他人進來被告住處，只有看到被告及證人甲○○，被告
      就拿出毒品放在桌上，伊看到這樣的情況及被告要證人甲○○試用毒品，再加上伊回去後有問證人甲○○，證人甲○○表示伊毒品的貨源就是被告，所以伊認為是被告賣毒
      品給證人甲○○等語（見本院98年5 月7 日審判筆錄第24
      至30頁）顯有未合；再審酌證人甲○○於檢察官訊問時之
      證述，係於距案發時刻較近之所為，其於案發後密接時間
      接受詢問時，較無暇斟酌利害關係而為不實陳述，亦無餘
      裕相互勾串而為迴護之詞，反觀證人甲○○於本院審理時
      雖更易前詞，卻未能就其更替陳詞之事由，提出堅實而合
      理之解釋，亦與常情有悖，足徵證人甲○○於本院審理時
      之證述，顯係迴護被告之詞，委無足採。
    (4)另證人甲○○於檢察官訊問時證稱：伊共向被告買過4 至
      5 次，每次購買約2 錢至半兩海洛因、1 至2 錢安非他命
      ，海洛因價格為每錢25,000元，安非他命則是每錢8, 000
      元等語，而因證人甲○○上開證述時距離案發當時已有相
      當之時日，且證人甲○○曾向被告購買多次毒品，自難苛
      求證人甲○○於證述時均能精確陳述每次購買毒品之數量
      及金額，是依有利被告之認定，本院僅能依證人甲○○上
      開證述中提及最低之購買次數、金額、數量，而認定證人
      甲○○曾向被告購買過4 次海洛因及甲基安非他命，而每
      次向被告購買海洛因之數量均為2 錢、購買甲基安非他命
      之數量均為1 錢，海洛因價格為每錢25,000元，甲基安非
      他命則是每錢8, 000元，附此敘明。
（三）又按海洛因、甲基安非他命毒品，本無一定之公定價格，
      是其各次買賣之價格，當亦各有差異，而或隨供需雙方之
      資力、關係之深淺、需求之數量、貨源之充裕與否、販賣
      者對於資金之需求程度，以及政府查緝之態度，進而為各
      種不同之風險評估，而為機動性之調整，是其價格標準，
      自非一成不變，且販賣者從各種「價差」或「量差」或「
      純度」謀取利潤方式，亦有差異，然其所圖利益之非法販
      賣行為目的，則屬相同，並無二致。因之，販賣利得，除
      經被告坦承，或其價量至臻明確，確實難以究其原委。然
      按一般民眾普遍認知之毒品非法交易，向為政府查禁森嚴
      且重罰不寬貸，衡諸常情，倘非有利可圖，絕無平白甘冒
      被重罰風險之理，從而，舉凡其有償交易，除足反證其確
      另基於某種非圖利本意之關係外，通常尚難因無法查悉其
      買進、賣出之差價，而諉無營利之意思，或阻卻販賣犯行
      之追訴。又販賣毒品之所謂販賣行為，係行為人基於營利
      之目的，而販入或賣出毒品而言。販賣毒品者，其主觀上
      有營利之意圖，且客觀上有販賣之行為即足構成，至於實
      際上是否已經獲利則非所問。即於有償交付他人之初，係
      基於營利之意思，並著手實施，而因故無法高於購入之原
      價出售，最後不得不以原價或低於原價交付他人時，仍屬
      販賣行為。而依卷附本院被告前案紀錄表之記載，被告曾
      有違反毒品危害防制條例前科，其對於海洛因、甲基安非
      他命價格昂貴，取得不易，毒品交易為政府檢警機關嚴予
      取締之犯罪，法律並就此懸有重典處罰，當知之甚稔，自
      客觀以言，倘無利可圖，被告又何需費心自甘承受重典，
      涉險販賣第一、二級毒品，是被告販賣海洛因、甲基安非
      他命有營利之意圖，應可認定。
（四）綜上所述，本件事證明確，被告上揭販賣第一級毒品、第
      二級毒品之犯行均堪以認定，應依法論科。
二、新舊法比較適用
    被告行為後，毒品危害防制條例於98年5 月20日修正公布，
    針對當次公布之修正條文，未另訂施行日期，致其施行之日
    期究應依原毒品危害條例條例第36條所規定：「本條例自公
    布後六個月施行。」或依中央法規標準法第20條第2 項準用
    第13條規定「自公布或發布之日起算至第三日起發生效力」
    ，實務上尚有爭議。惟本院參毒品危害條例條例第36條之立
    法理由謂：「（一）依修正草案第二條第三項規定，法務部
    需會同衛生署成立審議委員會每三個月定期檢討調整毒品之
    分級及品項，而本次新增第四級毒品，有需要在新法施行前
    先經該審議會檢討後再調整公布，爰預留六個月緩衝期，以
    利處理。（二）依本條例新修正之規定，有必要再訂定相關
    子法及修正相關法規，以配合本條例之施行，故亦有需要預
    留適當緩衝期，以利訂頒相關子法及相關法規之配合修正。
    」，認該條之規定，顯係因應92年7 月9 日該次修正之需，
    始預留適當之緩衝期，自非得作為本次修正條文特定有施行
    日期之依據，是本次修正即應參照中央法規標準法第13條對
    於法規生效施行日之基本規範，自公布日起至第3 日即98年
    5 月22日發生效力，此亦據司法院98年6 月29日院台廳刑一
    字第0980014643號函釋明確。據此，本案應依刑法第2 條第
    1 項「按行為後法律有變更者，適用行為時之法律，但行為
    後之法律有利於行為人者，適用最有利於行為人之法律」之
    規定，依「從舊從輕」原則而為比較。查被告行為時之毒品
    危害防制條例第4 條第1 項、第2 項規定：「製造、運輸、
    販賣第一級毒品者，處死刑或無期徒刑；處無期徒刑者，得
    併科新臺幣1 千萬元以下罰金。」、「製造、運輸、販賣第
    二級毒品者，處無期徒刑或7 年以上有期徒刑，得併科新臺
    幣7 百萬元以下罰金」，修正後則規定：「製造、運輸、販
    賣第一級毒品者，處死刑或無期徒刑；處無期徒刑者，得併
    科新臺幣二千萬元以下罰金。」、「製造、運輸、販賣第二
    級毒品者，處無期徒刑或7 年以上有期徒刑，得併科新臺幣
    1 千萬元以下罰金」。核修正後之規定，得併科之罰金顯已
    提高，應以被告行為時之規定對被告較為有利。又本件被告
    並未供出毒品來源因而破獲，亦未於偵查及審判中均自白犯
    罪，自無修正前、後毒品危害防制條例第17條之適用，是依
    上開比較結果，係以被告行為時之毒品危害防制條例規定對
    被告較為有利，自應適用被告行為時之毒品危害防制條例第
    4 條第1 項、第2 項之規定處斷。
三、論罪科刑：
（一）查海洛因、甲基安非他命分別係毒品危害防制條例第2 條
      第2 項第1 款、第2 款所規定之第一級、第二級毒品，且
      按毒品危害防制條例第4 條第1 項所謂販賣行為，不以販
      入後復行賣出為必要，祇要以營利之意思為目的，而有販
      入或賣出二者其一之行為，即足構成；行為人持有第一級
      毒品，有以主觀上營利售賣意圖而販入第一級毒品，其雖
      未及賣出，仍應論以販賣第一級毒品罪既遂罪責，此與意
      圖販賣而非法持有毒品罪，乃指意圖販賣而販入以外之原
      因而持有，嗣持有後始意圖販賣者，迥然不同，此有最高
      法院90年台上字第1898號判決、91年度台上字第2048號判
      決要旨足資參照，是核被告就事實欄一（一）所示犯行，
      係犯修正前毒品危害防制條例第4 條第1 項之販賣第一級
      毒品罪；而就事實欄一（二）所示犯行，則均係犯修正前
      毒品危害防制條例第4 條第1 項之販賣第一級毒品罪及修
      正前同條第2 項之販賣第二級毒品罪。
（二）被告就上開事實欄一（一）所示販賣第一級毒品犯行，與
      苗起春具有犯意之聯絡及行為之分擔，應就此部分犯行，
      論以共同正犯。
（三）被告上開販入海洛因及賣出海洛因、甲基安非他命前持有
      海洛因及甲基安非他命之低度行為，分別為販賣之高度行
      為所吸收，均不另論罪。
（四）被告就事實欄一（二）所示4 次販賣毒品犯行，均係同時
      販賣第一級毒品海洛因及第二級毒品甲基安非他命予證人
      甲○○，均係以一行為同時觸犯上開2 罪名，為想像競合
      犯，應均依刑法第55條之規定，從一重之販賣第一級毒品
      罪處斷。
（五）被告所犯上開5 次販賣第一級毒品之犯行，犯意各別，行
      為互殊，應予分論併罰。
（六）查被告前因偽造文書案件，經臺灣臺中地方法院以93年度
      訴緝字第527 號判決判處有期徒刑4 月確定，於94年6 月
      28日易科罰金執行完畢，此有臺灣高等法院被告前案紀錄
      表1 份存卷可按，其受有期徒刑之執行完畢後5 年以內故
      意再犯本件有期徒刑以上之罪，係屬累犯，應就法定刑死
      刑、無期徒刑以外部分，依法加重其刑。
（七）又按販賣第一級毒品罪之法定刑為「死刑或無期徒刑；處
      無期徒刑者，得併科新臺幣1 千萬元以下罰金」，然同為
      販賣第一級毒品之人，其原因、動機不一，犯罪情節未必
      盡同，或有大盤毒梟者，亦有中、小盤之分，甚或僅止於
      吸毒者友儕間為求互通有無之有償轉讓者亦有之，其販賣
      行為所造成危害社會之程度自屬有異，法律科處此類犯罪
      ，所設之法定最低本刑卻同為「無期徒刑，得併科新臺幣
      1 千萬元以下罰金」，不可謂不重。於此情形，倘依其情
      狀處以相當之有期徒刑，即足以懲儆，並可達防衛社會之
      目的者，自非不可依客觀之犯行與主觀之惡性二者加以考
      量其情狀，是否有可憫恕之處，適用刑法第59條之規定酌
      量減輕其刑，期使個案裁判之量刑，能斟酌至當，符合比
      例原則。爰審酌本件被告所犯事實欄一（一）所示販賣第
      一級毒品犯行，未及售出即為警查獲，而就事實欄一（二
      ）所示犯行，僅販賣海洛因、甲基安非他命予同一人甲○○，且販賣之數量、所得非鉅，與大量出售第一級毒品以
      賺取巨額利潤者，顯屬有別，以被告之情節論，惡性尚非
      重大不赦，若以毒品危害防制條例第4 條第1 項所規定之
      法定本刑而科處販賣既遂部分最輕本刑無期徒刑，實屬情
      輕法重，在客觀上尚足以引起一般之同情，尚有堪資憫恕
      之處，本院認依其情狀處以相當之有期徒刑，即足以懲儆
      ，並可達防衛社會之目的，爰適用刑法第59條之規定，均
      酌量減輕其刑。
（八）本院審酌被告視政府反毒政策及宣導如無物，意圖營利而
      販賣第一級毒品海洛因、第二級毒品甲基安非他命給他人
      ，影響所及，非僅施用者個人之生命、身體將可能受其侵
      害，社會、國家之法益亦不能免，為害之鉅，當非個人一
      己之生命、身體法益所可比擬，自應嚴厲規範，嗣被告於
      本院審理時仍飾詞圖卸其責，所為本應受有相當程度之刑
      事非難，惟另考量被告經查獲之販賣次數及金額均屬有限
      ，且查獲之販賣對象亦僅證人甲○○等一切情狀，酌情量
      處如主文所示之刑，並依法定其應執行之刑，以資懲儆。
（九）沒收
    (1)扣案之海洛因5 包（淨重164.70公克，空包裝袋總重2.73
      公克），係毒品危害防制條例所規定之第一級毒品，且係
      供被告犯本件事實欄一（一）所示犯行所用之物，應依毒
      品危害防制條例第18條第1 項前段之規定，在被告所犯事
      實欄一（一）所示販賣第一級毒品罪項下宣告沒收銷燬之
      。
    (2)又包裝前開第一級毒品之包裝袋5 個，具有防止毒品潮濕
      、裸露、便於攜帶以利持有、販賣之用，應依毒品危害防
      制條例第19條第1 項規定，在被告所犯事實欄一（一）所
      示販賣第一級毒品罪項下宣告沒收。
    (3)被告就事實欄一（二）所示各次販賣第一級毒品、第二級
      毒品予證人甲○○所得之款項，係被告販賣毒品所得之財
      物，雖未扣案，然無證據證明已不存在，仍應依毒品危害
      防制條例第19條第1 項之規定，在被告所犯各該販賣第一
      級毒品罪項下宣告沒收，如全部或一部不能沒收時，應以
      其財產抵償之。
    (4)至扣案之搭配門號0000000000號行動電話1 具，查無證據
      證明與被告本案所犯販賣第一級、第二級毒品犯行相關，
      且上開扣案物品性質上亦均非屬違禁物，是尚乏沒收之依
      據，爰不予宣告沒收，併予敘明。
參、無罪方面：
一、公訴意旨略以：被告丙○○明知海洛因為毒品危害防制條例
    第2 條所規定之第一級毒品，竟基於販賣毒品之犯意，於95
    年7 月間某日，由自己在雲林縣台西鄉某處，向陳錫卿（起
    訴書誤載為「陳錫欽」）及林勇男，以85萬元之代價，購買
    第一級毒品海洛因磚半塊後而持有之。因認被告此部分涉犯
    毒品危害防制條例第4 條第1 項之販賣第一級毒品罪嫌。
二、按犯罪事實應依證據認定之，無證據不得認定其犯罪事實，
    又不能證明被告犯罪者，應諭知無罪之判決，刑事訴訟法第
    154 條第2 項、第301 條第1 項定有明文。刑事訴訟法上所
    謂認定犯罪事實之證據，係指足以認定被告確有犯罪行為之
    積極證據而言，如未能發現相當證據或證據不足以證明，自
    不能以推測或擬制之方法，以為裁判基礎，最高法院29年上
    字第3105號及40年臺上字第86號分別著有判例；又認定不利
    於被告之事實，須依積極證據，苟積極證據不足為不利被告
    之認定時，即應為有利於被告之認定，更不必有何有利之證
    據，有最高法院30年上字第816 號判例可資參照。且刑事訴
    訟上證明之資料，無論其為直接或間接證據，均須達於通常
    一般之人均不致有所懷疑，而得確信其為真實之程度，始得
    據為有罪之認定，若其關於被告是否犯罪之證明未能達此程
    度，而有合理懷疑之存在，致使無從形成有罪之確信，根據
    「罪證有疑，利於被告」之證據法則即不得遽為不利被告之
    認定，亦有最高法院76年度台上字第4986號判例可稽。又刑
    事訴訟法第156 條第2 項規定，被告雖經自白，仍應調查其
    他必要之證據，以察其是否與事實相符。立法目的乃欲以補
    強證據擔保自白之真實性；亦即以補強證據之存在，藉之限
    制自白在證據上之價值。而所謂補強證據，則指除該自白本
    身外，其他足資以證明自白之犯罪事實確具有相當程度真實
    性之證據而言。雖其所補強者，非以事實之全部為必要，但
    亦須因補強證據與自白之相互利用，而足使犯罪事實獲得確
    信者，始足當之，最高法院74年台覆字第10號判例意旨可資
    參照。
三、本件公訴人認被告涉有此部分罪嫌，無非以被告於檢察官訊
    問時供述：伊於95年8 月30日為警查獲前1 個月，有跟陳錫
    卿購買過半塊海洛因，伊係提供陳錫卿85萬元，向台西「勇
    仔」購買半塊海洛因，然後由陳錫卿負責將買回的海洛因拿
    去販賣，伊等先前就約好，由伊出本金，陳錫卿負責販賣，
    不論陳錫欽賣多少，伊至少可得30至40萬元的利潤等語（見
    雲林地檢署95年度偵字第4451號卷第23頁）為其論據。
四、惟查，卷內並無其他證據可資作為被告上開自白之補強證據
    ，且與被告一同為警察查獲之苗起春之證述及扣案之第一級
    毒品等物，均僅足以證明被告上揭事實一（一）所示之犯行
    ，尚難認與上開公訴意旨所指犯行有何關連，以資證明被告
    自白之犯罪事實確具有相當程度真實性，是亦無從作無被告
    上開自白之補強證據，故而，依前開意旨，自無從逕以被告
    之自白即為被告不利之認定。
五、綜上論述，本件公訴人所憑事證尚無從形成被告確有上揭公
    訴意旨所指販賣第一級毒品海洛因之犯行，此外，復查無其
    他積極證據足資證明被告有上開公訴意旨所指此部分之犯行
    ，既不能證明被告犯罪，自應依法就此部分諭知被告無罪之
    判決。
據上論斷，應依刑事訴訟法第299 條第1 項前段、第301 條第1
項，98年5 月20日修正前毒品危害防制條例第4 條第1 項、第2
項，毒品危害防制條例第18條第1 項前段、第19條第1 項，刑法
第2 條第1 項前段、第11條前段、第28條、第47條第1 項、第59
條、第55條、第51條第5 款，判決如主文。
本案經檢察官顏世翠到庭執行職務。
中    華    民    國    98    年      7    月    9    日
                    刑事第十二庭審判長法  官  魏  于  傑
                                      法  官  李  文  娟
                                      法  官  羅  國  鴻
以上正本證明與原本無異。
如不服本判決，應於判決送達後10日內向本院提出上訴狀（應附
繕本），其未敘述上訴理由者，應於上訴期間屆滿後20日內補提
理由書狀於本院，上訴於臺灣高等法院。
                                      書記官  戴  育  萍
中    華    民    國    98    年    7     月    13    日
【論罪科刑法條】
毒品危害防制條例第4條
製造、運輸、販賣第一級毒品者，處死刑或無期徒刑；處無期徒
刑者，得併科新臺幣1 千萬元以下罰金。
製造、運輸、販賣第二級毒品者，處無期徒刑或7 年以上有期徒
刑，得併科新臺幣7 百萬元以下罰金。
製造、運輸、販賣第三級毒品者，處5 年以上有期徒刑，得併科
新臺幣5 百萬元以下罰金。
製造、運輸、販賣第四級毒品者，處3 年以上10年以下有期徒刑
，得併科新臺幣3 百萬元以下罰金。
製造、運輸、販賣專供製造或施用毒品之器具者，處1 年以上7
年以下有期徒刑，得併科新臺幣1 百萬元以下罰金。
前五項之未遂犯罰之。


司法院資訊處製作；財團法人民間司法改革基金會備份。
